智慧財產法院行政判決
                                100年度行商訴字第8號
                                民國100年8月4日辯論終結
原      告　義大利商‧齊那巴發蘭波哥斯亞公司（Zegna Baru
　　　　　　ffa Lane Borgosesia S.P.A.）
代　表　人　波拉 阿爾費雷多‧巴托（Alfredo Botto Poala）
　　　　　　（Presidente）
訴訟代理人　林志剛律師
　          楊憲祖律師
          　黃闡億律師
被      告　經濟部
代　表　人　施顏祥（部長）
訴訟代理人　李佳凌
參  加  人　大仙企業股份有限公司
代　表　人　陳靜寬（董事長）
訴訟代理人　魏妁瑩律師
            鍾詩敏律師
上列當事人間因商標廢止事件，原告不服經濟部中華民國99年11
月17日經訴字第09906045350 號訴願決定，提起行政訴訟，經本
院命參加人獨立參加被告之訴訟，本院判決如下：
　　主  文
訴願決定撤銷。
訴訟費用由被告負擔。
　　事實及理由
一、事實概要：
    參加人前於民國89年5 月12日，以「CASH WOOL 」商標，指
    定使用於當時商標法施行細則第49條所定商品及服務分類表
    第24類之「被褥、床單、毛毯、羊毛毯、窗簾、絲被、被套
    、床罩、棉被、枕套、枕頭罩、桌毯、棉毯、絨毯、壁毯、
    掛毯」商品，向經濟部智慧財產局（下稱智慧財產局）申請
    註冊，經核准列為註冊第951174號商標（下稱系爭商標，如
    附圖1 所示）。嗣原告於98年6 月16日，以系爭商標有違商
    標法第57條第1 項第2 款規定，向智慧財產局申請廢止其註
    冊。經智慧財產局審查，以99年4 月30日中台廢字第980100
    號商標廢止處分書為系爭商標之註冊應予廢止之處分。參加
    人不服，提起訴願，經被告以同年11月17日經訴字第099060
    45350 號訴願決定書為「原處分撤銷，由原處分機關另為適
    法之處分」之決定。原告不服，遂向本院提起行政訴訟。
二、原告聲明求為判決：訴願決定撤銷。並主張：
  (一)關於財訊雜誌廣告，係於西元2009年11月出版，且其照片中
    之被單商品品牌為「寬庭Venezia 」，下方以「澳洲100%Ca
    shwool羊毛」介紹該被單之材料，顯見參加人係將「CASHWO
    OL」作為澳洲產的某種羊毛產品之名稱，亦與系爭商標圖樣
    有異。又參加人主觀之意思及消費者客觀之認知，係將廣告
    照片中標有「CASHWOOL」字樣之被單當作訂閱該雜誌之贈品
    ，並不具行銷目的，非屬「商標之使用」。
　(二)關於貨款明細單、送貨單、統一發票，該發票僅記載「印刷
    品」，並無系爭商標之記載，貨款明細單及送貨單上雖記載
    「CASHWOOL布標」，與系爭商標圖樣不同。且上開單據上記
    載日期為民國98年5 月，而參加人所提之2007週年慶專刊如
    屬真正，該三紙單據與2007週年慶專刊內之商品無關。另依
    送貨單之記載，訴外人耕新印刷事業有限公司（下稱耕新公
    司）將該布標送達參加人之時間為98年5 月13日，依一般生
    活經驗，將該布標貼附於商品上，並包裝商品後上巿，應花
    費相當時日，其上巿日期恐已在本件廢止申請日之後。況該
    三紙單據充其量僅能證明參加人有委託耕新公司製作「CASH
    WOOL」布標，無從證明其確有將貼附該布標之商品在巿場上
    行銷販售之事實。
  (三)「寬庭KUAN'S LIVING 2007年週年慶專刊」（下稱2007年週
    年慶專刊）係一私文書，原告一再爭執其真正，被告竟未通
    知參加人證明其為真正以前，遽認其為真正。又該專刊內頁
    右下角「澳洲羊毛夏被」商品照片中固見標示有「CASHWOOL
    」之布標，惟該專刊屬廣告宣傳單性質，乃可自行製作之私
    文書，在參加人另未檢送其他行銷證據，實難證明其有為行
    銷之目的將系爭商標使用於所指定之商品上。且該照片之其
    他圖樣（「Wooltale」外文結合橫橢圓形及一「W 」字母之
    圖樣）應始為照片中「澳洲羊毛夏被」商品之商標，「CASH
    WOOL」布標並非系爭商標或作為商標使用。
  (四)參加人所提之布標實品照片（參證1 ）及棉被商品照片（參
    證2 ），均未標示日期，參證1 布標上標示之「CASHWOOL」
    字樣應作為某種澳洲羊毛產品的名稱，均無法作為有利參加
    人之證據資料。
  (五)原告於96年10月間、98年1 月間委託泛亞徵信有限公司（下
    稱泛亞徵信公司）調查，均未發現參加人使用系爭商標。
三、被告聲明求為判決：駁回原告之訴。並抗辯：
  (一)參加人提供之財訊週刊為98年11月出版，不得為使用證據。
  (二)2007週年慶專刊之廣告宣傳單正本，其內頁右下角「澳洲羊
    毛夏被」商品上標示有外文「CASHWOOL」之布標，其標示方
    法已符合商標使用之定義，並不以有無標示R 或TM字樣、或
    標示於何處為必要，且從正本觀之，看不出有臨訟製作或其
    他不真正的情形。至原告所爭執之「Wooltale」並非參加人
    所有的註冊商標，且同一商品標示複數個商標是常見情形。
  (三)泛亞徵信公司96年10月30日徵信，訪查當時縱使無系爭商標
    之庫存商品，亦不足以憑此推論參加人有未使用或停止使用
    系爭商標之事實。
四、參加人聲明求為判決：駁回原告之訴。並抗辯：
  (一)2007年週年慶專刊正面及內頁左上角，業已明白標示「2007
    年週年慶」及「2007 F/W」等文字以顯示其出刊日期，內頁
    之右下角頁面辨識有系爭商標用於指定使用之被褥、床單等
    商品上，自足證明參加人於民國96年間確有使用系爭商標之
    事實。又其上所載「CASHWOOL」與系爭商標之「CASH WOOL
    」，二者之字母組成內容均屬相同，僅於「CASH」與「WOOL
    」等文字間是否存有部分間隔，差異極微，依社會一般通念
    ，亦足認不失其同一性。至原告所註冊之第00506733、0000
    0000、00000000號之「CASHWOOL」商標指定使用商品，顯與
    參加人指定系爭商標使用之商品有所不同，系爭商標之使用
    亦無致使消費者就之與原告商標產生混淆誤認之情事。另20
    07週年慶專刊及參證2 中關於被褥上斜標之內容雖均標示有
    Wooltale之字樣，此並非參加人所有之商標，亦非由參加人
    所為標示，並非參加人之品牌，即參加人於販售上開證物內
    容所載該商品時，實係以「CASH WOOL 」作為商標品牌加以
    行銷。
  (二)參加人尚曾於98年5 月間訂製有記載「CASH WOOL 」字樣之
    布標以供使用於棉被指定使用商品上，此有布標貨款明細單
    、送貨單及統一發票等文件可稽，參加人並檢附有該訂單所
    訂製之布標實品（參證1 ），足見參加人確實訂購製作有記
    載「CASH WOOL 」字樣之布標以作為商標之使用無誤。且參
    照參證2 照片中縫製有記載「CASH WOOL 」字樣之布標棉被
    商品，2007年週年慶專刊也為相同款式。
  (三)原告所委託之徵信公司僅係短暫向參加人總公司之人員進行
    詢問，而參加人銷售有諸多品牌產品，相關人員當時並無法
    實際就各專櫃及直營門市關於使用系爭商標之產品庫存加以
    確認，該徵信報告並非當然顯示參加人並未生產銷售有使用
    系爭商標之相關產品。
五、得心證之理由：
  (一)查原告於98年6 月16日申請廢止系爭商標，原經智慧財產局
    於99年4 月30日為系爭商標之註冊應予廢止之處分，嗣經被
    告於同年11月17日為「原處分撤銷，由原處分機關另為適法
    之處分」之決定。是本件爭點為系爭商標有無違反99年9 月
    10日修正公布之商標法第57條第1 項第2 款規定？
  (二)按（第1 項）商標註冊後有下列情形之一者，商標專責機關
    應依職權或據申請廢止其註冊：二無正當事由迄未使用或繼
    續停止使用已滿3 年者，但被授權人有使用者，不在此限，
    （第3 項）有第1 項第2 款規定之情形，於申請廢止時該註
    冊商標已為使用者，除因知悉他人將申請廢止，而於申請廢
    止前3 個月內開始使用者外，不予廢止其註冊，（第4 項）
    廢止之事由僅存在於註冊商標所指定使用之部分商品或服務
    者，得就該部分之商品或服務廢止其註冊，99年9 月10日修
    正公布之商標法第57條第1 項第2 款、第3 項、第4 項定有
    明文。又同法第6 條規定：「本法所稱商標之使用，指為行
    銷之目的，將商標用於商品、服務或其有關之物件，或利用
    平面圖像、數位影音、電子媒體或其他媒介物足以使相關消
    費者認識其為商標。」同法第59條第2 項、第3 項規定：「
    （第2 項）第57條第1 項第2 款規定情形，其答辯通知經送
    達者，商標權人應證明其有使用之事實，屆期未答辯者，得
    逕行廢止其註冊。（第3 項）前項商標權人證明其有使用之
    事實，應符合商業交易習慣。」準此，參加人應提出相關證
    據證明系爭商標於申請廢止日（98年6 月16日）前3 年內有
    使用於「被褥、床單、毛毯、羊毛毯、窗簾、絲被、被套、
    床罩、棉被、枕套、枕頭罩、桌毯、棉毯、絨毯、壁毯、掛
    毯」商品之事實，惟其使用符合商業交易習慣為已足（最高
    行政法院98年度判字第356 號判決參照）。
  (三)茲就參加人提出系爭商標之使用證據分述如下：
    1.「財訊雙週刊」雜誌（置於外放證物袋）係於98年11月26
      日發行（見該本雜誌之側邊書標、目錄），晚於原告申請
      廢止系爭商標註冊之日（同年6 月16日），無法作為系爭
      商標於申請廢止其註冊前3 年內使用之證據。
    2.耕新公司所出具之98年5 月份貨款明細單、同年月13日送
      貨單（見訴願卷第19頁），其品名欄雖載有「CASHO WOOL
      布標」字樣，至多僅能作為參加人有向耕新公司訂製相關
      布標，無從確認該布標上圖樣是否與系爭商標相同或具同
      一性、參加人如何使用該布標、是否於同年6 月16日前即
      使用於指定之「被褥、床單、毛毯、羊毛毯、窗簾、絲被
      、被套、床罩、棉被、枕套、枕頭罩、桌毯、棉毯、絨毯
      、壁毯、掛毯」商品等事實。至同年5 月26日之統一發票
      ，僅於品名欄載有「印刷品」（見訴願卷第20頁），不足
      以與上開貨款明細單、送貨單相互勾稽，而認定參加人於
      申請廢止其註冊前3 年內有使用系爭商標於指定使用商品
      之情事。
    3.2007年週年慶專刊之正面、內頁載有「2007週年慶專刊」
      、「2007 F/W Collection 」等字樣，固可依一般商業習
      慣推認其發行日早於西元2007年12月31日，且其內頁右下
      方「澳洲羊毛夏被」商品圖片上標示有外文「CASHWOOL」
      之布標（如附圖2 ），然觀諸該夏被的被角有一寬幅標籤
      ，上印有外文「100% PURE AUSTRALIAN WOOL 」（即「澳
      洲百分之百純羊毛」之意）、「Wooltale」圖（即外文「
      Wooltale」、「W 」置於橫橢圓形內之圖案）、以及「WO
      OLMARK」註冊商標圖樣（商標權人為Australian Wool In
      novation Limited，見本院卷第93頁之商標註冊資料）；
      側邊分別有一外文「CASHWOOL」布標及一「WOOLMARK」註
      冊商標圖樣的布標（下稱「WOOLMARK」布標）。該「CASH
      WOOL」布標上之字樣雖與系爭商標圖樣「CASH WOOL 」僅
      有「CASH」、「WOOL」間有無間隔之細微差異，依社會一
      般通念並不失其同一性，然相較於該夏被被角的寬幅標籤
      與「WOOLMARK」布標，「CASHWOOL」布標位於該夏被側邊
      ，且面積較小，無足使相關消費者認識「CASHWOOL」布標
      上之純印刷外文「CASHWOOL」字樣為商標，非屬「商標之
      使用」，自不得據此認定參加人於本件申請廢止日前3 年
      內在我國已有使用系爭商標於夏被商品之事實。
    4.參加人於本院審理時另提出「CASHWOOL」布標實品、縫製
      有「CASHWOOL」字樣布標之棉被商品照片影本（見本院卷
      第73至74頁），均無任何日期標示其上，無從與2007年週
      年慶專刊之「澳洲羊毛夏被」商品圖片、耕新公司所出具
      之98年5 月份貨款明細單、同年月13日送貨單、同年月26
      日之統一發票等互相勾稽，而遽認參加人於同年6 月16日
      申請廢止前3 年內已將系爭商標使用於「被褥、床單、毛
      毯、羊毛毯、窗簾、絲被、被套、床罩、棉被、枕套、枕
      頭罩、桌毯、棉毯、絨毯、壁毯、掛毯」商品，自不得作
      為認定使用系爭商標於棉被商品之佐證。
六、從而，原處分認系爭商標之註冊有商標法第57條第1 項第2
    款之情形，而廢止系爭商標之註冊，於法並無不合。訴願決
    定撤銷原處分，並命原處分機關另為適法之處分，自有違誤
    。故原告請求撤銷訴願決定，為有理由，應予准許。
七、本件事證已明，兩造及參加人其餘主張或答辯，已與本院判
    決結果無涉，爰毋庸一一論列，併此敘明。
據上論結，本件原告之訴為有理由，依智慧財產案件審理法第1
條，行政訴訟法第98條第1 項前段，判決如主文。
中　　華　　民　　國　　100　 年　　8　　 月　　25　　日
                    智慧財產法院第二庭
                          審判長法　官  陳忠行
                                法  官  曾啟謀
                                法  官  蔡惠如
以上正本係照原本作成。
如不服本判決，應於送達後20日內，向本院提出上訴狀並表明上
訴理由。於本判決宣示後送達前提起上訴者，應於判決送達後20
日內補提上訴理由書（均須按他造人數附繕本，「切勿逕送上級
法院」）。
中　　華　　民　　國　　100　 年　　8　　 月　　25　　日
                                書記官  林佳蘋